最高法院刑事判決　　　　　　　　　　　　　　　九十三年度台上字第一０二六號
　　上　訴　人　甲○○
　　　　　　　　　　　 （另案在台灣屏東監獄執行）
右上訴人因強盜案件，不服台灣高等法院高雄分院中華民國九十二年十二月二十四日
第二審判決（九十二年度上訴字第二一一０號，起訴案號：台灣高雄地方法院檢察署
九十二年度偵字第一一二六五、一二四一三號），提起上訴，本院判決如左：
    主  文
上訴駁回。
　　理　由
一準強盜部分：
按刑事訴訟法第三百七十七條規定，上訴於第三審法院，非以判決違背法令為理由，
不得為之。是提起第三審上訴，應以原判決違背法令為理由，係屬法定要件。如果上
訴理由狀並未依據卷內訴訟資料，具體指摘原判決不適用何種法則或如何適用不當，
或所指摘原判決違法情事，顯與法律規定得為第三審上訴理由之違法情形，不相適合
時，均應認其上訴為違背法律上之程式，予以駁回。本件上訴意旨略稱：原判決依憑
被害人張隆雄之指述認定上訴人甲○○有本件準強盜之犯行，但被害人之指述前後不
一，於偵查中並未供述伊先打上訴人，係供稱伊先抓住上訴人，上訴人拿大碗公打伊
，伊才拿拖把打上訴人胸部，抓上訴人頸部。於第一審改稱：伊看上訴人站在樓梯要
下來，伊拿拖把打上訴人，上訴人反抗還打伊，二人邊打邊往外走，打到外面時，上
訴人才拿大碗公打伊。前後不一，且所謂用以打被害人之大碗公迄未尋獲，足見並無
其事。事實上上訴人行竊未成後，業已自行下樓，因見被害人手持拖把先出手毆打上
訴人，上訴人主觀上基於防衛之意思而與其發生扭打，而非出於脫免逮捕。原審對此
未詳予調查審認，單憑被害人之指述而論上訴人犯準強盜罪，有適用法則不當及理由
不備之違法等語。
惟查原判決認定上訴人有原判決事實欄所記載之準強盜犯行，係依憑被害人張隆雄之
指述、證人謝志明之證言、卷附照片六張、診斷證明書一紙，並參酌上訴人相關供述
，予以綜合判斷，因而維持第一審關於依牽連犯論處上訴人攜帶兇器毀壞安全設備竊
盜，因脫免逮捕，而當場施以強暴未遂罪刑（累犯）部分之判決，駁回此部分上訴人
在第二審之上訴，已詳予說明其所憑之證據及其認定之理由。而以上訴人雖僅承認有
進入被害人住宅行竊未成被發現之事，但否認曾為脫免逮捕而對被害人施強暴，辯稱
：伊行竊未成為被害人發現，即遭被害人以木棍毆打頭部、胸部達五分鐘之久，伊未
還手，更未持大碗還擊，被害人之傷係毆打伊所造成等語。然查被害人於警訊及偵審
中先後供稱：伊外出返家時，發現後門停有一輛機車，後門被打開，伊大喊捉賊，看
見上訴人欲從二樓陽台跳樓逃走，……伊就衝進屋內拿起拖把打上訴人，上訴人就與
伊發生扭打，伊出手捉住上訴人之衣領，把上訴人拉到屋外，上訴人就逃到伊父親的
舊屋前，伊追上要將上訴人壓在地上時，上訴人就拿伊父親餵貓、狗之大碗公打伊手
，使伊的左手手指骨折受傷等情。證人即承辦警員謝志明證稱：伊接獲通報趕到現場
時，看見被害人之嘴角及手受傷，上訴人身上有抓傷，頭部沒有受傷等語。原判決基
此並參酌卷附相關資料，認定上訴人所辯係卸責之詞，不足採信，於理由內予以指駁
。所為論斷，均有卷存資料可資覆按，從形式上觀察並無所謂違背法令之情形。按證
據之證明力，由法院本於確信自由判斷，苟無違背經驗法則及論理法則，即不容當事
人任意指為違法。被害人於警訊及偵審中所為指述有關上訴人如何持大碗施強暴之細
節，前後雖稍有不同，但對於上訴人因脫免逮捕對其施強暴之基本事實則始終一致，
原判決參酌卷內其他相關資料，而採為斷罪資料，已於理由詳予說明，於法難認有違
，不容任意指為違法。又刑法第三百二十九條準強盜罪之所謂施強暴、脅迫，只須有
此行為即為已足。本件上訴人於行竊未遂被發覺，為脫免逮捕，當場與被害人拉扯，
並施強暴毆打被害人成傷，原判決因而論以準強盜未遂罪，於法自屬有據。上訴意旨
徒憑己意，就原審證據取捨及判斷證據證明力之職權行使，漫指原判決關於此部分違
法，再為事實上之爭執，否認有準強盜之犯行，難認係適法上訴第三審之理由。此部
分之上訴為違背法律上之程式，應予駁回。
二傷害及無故侵入住宅部分：
按刑事訴訟法第三百七十六條所列各罪之案件，經第二審判決者，不得上訴於第三審
法院，法有明文。本件上訴人牽連犯傷害及無故侵入住宅部分，原判決認係成立刑法
第二百七十七條第一項、第三百零六條第一項之罪，核屬刑事訴訟法第三百七十六條
第一款之案件，依上開說明，既經第二審判決，自不得上訴於第三審法院。縱此部分
與前述上訴人準強盜罪部分有牽連犯關係，為裁判上一罪，但其準強盜罪部分之上訴
為不合法，本院應從程序上予以駁回，而無從為實體上判決，對於輕罪部分之此部分
，亦無從適用審判不可分原則，為實體上審判。上訴人竟復一併提起上訴，顯為法所
不許，應予駁回。
據上論結，應依刑事訴訟法第三百九十五條前段，判決如主文。
中　　　華　　　民　　　國　　九十三　　年　　　三　　　月　　　四　　　日
                              最高法院刑事第三庭
                                  審判長法官  董　明　霈
                                        法官  林　茂　雄
                                        法官  張　祺　祥
                                        法官  陳　世　淙
                                        法官  洪　佳　濱
      右正本證明與原本無異
                                              書  記  官
中　　　華　　　民　　　國　　九十三　　年　　　三　　　月　　　八　　　日
                                                                    Ｍ
